臺灣花蓮地方法院刑事判決　　　　　　　96年度交易字第16號
公　訴　人　臺灣花蓮地方法院檢察署檢察官
被　　　告　甲○○
上列被告因過失致死案件，經檢察官提起公訴（96年度偵字第49
3 號），因被告於準備程序進行中就被訴事實為有罪之陳述，經
本院合議庭裁定由受命法官獨任進行簡式審判程序，並判決如下
：
    主  文
甲○○過失致人於死，處有期徒刑肆月，如易科罰金，以銀元
佰元即新臺幣玖佰元折算壹日。緩刑貳年。
    事  實
一、甲○○於民國94年12月5日晚間9時許，駕駛車牌號碼U9-992
    0 號自用小客車，沿花蓮縣花蓮市○○路由南往北方向行駛
    ，於同日晚間9 時50分許，行經府前路與華廈街交岔口時，
    明知應注意車前狀況，且行經無號誌之交岔路口，應減速慢
    行，作隨時停車之準備，而依當時夜間有照明、柏油道路乾
    燥、無缺陷之情形，並無不能注意之情事，竟疏於注意車前
    狀況及減速慢行，做隨時停車之準備，適有潘明財飲酒達血
    液中酒精濃度360.2mg/dl（經換算呼氣中酒精濃度為每公升
    1.80毫克）後，騎乘腳踏車，沿花蓮市○○街由東往西方向
    行駛，經上開交岔路口時，因酒後辨識力、注意力降低且未
    注意看清左右來車，貿然穿越該交岔路口，致2 車相撞，潘
    明財人車倒地，因而受有右枕鈍挫及腦底骨折致顱內出血之
    傷害，經送財團法人臺灣基督教門諾會醫院急救仍於94年12
    月6日下午1時23分許不治死亡。甲○○於肇事後，未經偵查
    機關發覺犯罪前，向前往處理之警員表明為肇事者，及願接
    受法律制裁。
二、案經花蓮縣警察局花蓮分局報請臺灣花蓮地方法院檢察署檢
    察官相驗後偵查起訴。
    理  由
一、被告甲○○於上揭時間、地點因駕車過失致被害人潘明財死
    亡之事實，業據被告於本院審理時坦承不諱，且有道路交通
    事故調查報告表（一）、（二）、道路交通事故現場圖各乙
    份、現場照片20幀、財團法人基督教門諾會醫院診斷證明書
    及生化檢驗報告各1 份附卷可稽。而被害人因本件車禍死亡
    乙節，亦經臺灣花蓮地方法院檢察署檢察官督同檢驗員到場
    相驗屬實，並製有勘驗筆錄、驗斷書、相驗屍體證明書各 1
    份、相驗照片8幀在卷足憑。
二、按汽車行駛時，駕駛人應注意車前狀況，並隨時採取必要之
    安全措施；又汽車行經無號誌之交岔路口時，應減速慢行，
    作隨時停車之準備，道路交通安全規則第94條第3 項及第93
    條第1項第4款分別定有明文。被告駕車自應注意上述道路交
    通安全規定，而本件車禍發生地點，為鋪設柏油、乾燥且無
    缺陷之路面，當時夜間有路燈，並無不能注意之情形，此有
    道路交通事故調查報告表（一）及現場照片附卷可參，被告
    竟疏於注意車前狀況，且行經交岔路口未減速慢行，做隨時
    停車之準備，因而肇致本件車禍，被告駕駛車輛之行為顯有
    過失，且本案經送鑑定，亦同此認定，有臺灣省車輛行車事
    故覆議鑑定委員會95年9 月21日府覆議字第0950100775號覆
    議意見書1 份足供參酌。又如前所述，被害人確因本件車禍
    而死亡，故被告上開駕車過失行為，與被害人之死亡結果間
    ，具有相當因果關係，是被告過失致死犯行已臻明確，應予
    依法論科。至被害人雖亦有因飲酒而致辨識力、注意力降低
    ，而未注意看清左右來車之駕車過失，惟並不因此減免被告
    前開應負之過失責任，附此敘明。
三、按行為後法律有變更者，適用行為時之法律。但行為後之法
    律有利於行為人者，適用最有利於行為人之法律，刑法第2
    條第1 項定有明文。查被告行為後，刑法業於95年7月1日修
    正生效，自應依上開規定，為新舊法之比較。經查：
（一）關於罰金刑部分，修正前刑法第33條第5 款規定，罰金刑
      為1銀元以上，換算為新臺幣，僅為新臺幣3元；修正後刑
      法第33條第5款則將罰金刑提高為新台幣1千元以上，並以
      百元計算之。而刑法第276 條之過失致人於死法定刑規定
      為「2年以下有期徒刑、拘役或2,000元以下罰金」，依修
      正前刑法第33條第5款及罰金罰鍰提高標準條例第1條前段
      之規定計算，修正前刑法第276條之罰金刑最高為銀元2萬
      元即新臺幣6萬元，最低為銀元1元即新臺幣3 元；修正後
      罰金刑則為最高新臺幣6萬元，最低為新臺幣1千元，顯較
      為不利，故本案應適用修正前之規定。
（二）關於易科罰金之折算標準，修正前刑法第41條第1 項前段
      規定：「犯最重本刑為5 年以下有期徒刑以下之刑之罪，
      而受6 個月以下有期徒刑或拘役之宣告，因身體、教育、
      職業、家庭之關係或其他正當事由，執行顯有困難者，得
      以1元以上3元以下折算1 日，易科罰金。」；依修正前罰
      金罰鍰提高標準條例第2 條前段（現已刪除）規定：就其
      原定數額提高為100倍折算1日，則被告行為時之易科罰金
      折算標準，應以銀元300元折算1日，經折算為新臺幣後，
      應以新臺幣900元折算為1 日。惟新修正刑法第41條第1項
      前段則規定：「犯最重本刑為5 年以下有期徒刑以下之刑
      之罪，而受6 個月以下有期徒刑或拘役之宣告者，得以新
      臺幣1千元、2千元或3千元折算1日，易科罰金」，比較新
      舊法之結果，以修正前之規定較有利於被告。
（三）關於自首部分：修正前刑法第62條前段規定：對於未發覺
      之罪自首而受裁判者，減輕其刑。修正後刑法第62條規定
      ：「對於未發覺之罪自首而受裁判者，得減輕其刑」，比
      較新舊法之結果，以修正前之規定較有利於被告。
（四）關於緩刑部分；修正後刑法將修正前第74條第1 款規定列
      為第74條第1項第1款，同時增列第2至第5項；且將「未曾
      受有期徒刑以上刑之宣告者」，修正為「未曾因故意犯罪
      而受有期徒刑以上刑之宣告者」，增列「故意」二字，對
      於本件無犯罪前科之被告，不生有利與否之問題，依上開
      刑法第2條第1項之規定，應適用修正後刑法第74條第1 項
      第1款之規定。
四、核被告所為，係犯刑法第276條第1項之過失致人於死罪。被
    告於肇事後，偵查機關未被發覺其犯行前，向到場之警員表
    明其為肇事者，有花蓮縣警察局花蓮分局道路交通事故肇事
    人自首情形紀錄表乙紙附卷可憑，應依修正前刑法第62前段
    條之自首規定，減輕其刑。爰審酌被告並無犯罪紀錄，有臺
    灣高等法院被告前案紀錄表1 份在卷可佐，其未注意駕車之
    安全並遵守交通規則，致被害人身亡，惟被害人亦有重大過
    失，且被告已與被害人家屬成立調解，有花蓮縣花蓮市調解
    委員會調解書1 份附卷可稽，及被告犯罪後坦承犯行之態度
    等一切情狀，量處如主文所示之刑，並諭知易科罰金之折算
    標準。查被告前未曾受有期徒刑以上刑之宣告，詳如前述，
    其犯罪後已深知悔悟，且已賠償被害人家屬，本院認其經此
    教訓後，當知警惕，應無再犯之虞，因認其所宣告之刑，以
    暫不執行為適當，併予宣告緩刑2年，以勵自新。
據上論斷，應依刑事訴訟法第299條第1 項前段、第273條之1第1
項，刑法第276條第1項、第74條第1項第1款、修正前刑法第62條
前段、第41條第1項前段，修正前罰金罰鍰提高標準條例第1條前
段、罰金罰鍰提高標準條例第2 條，現行法規所定貨幣單位折算
新臺幣條例第2條，判決如主文。
本案經檢察官李殷財到庭執行職務。
中　華　　民　　國　　96　　年　　3 　　月　　29      日
                      臺灣花蓮地方法院刑事第二庭
                          法  　官    俞  秀  美
上列正本證明與原本無異。
如對本判決不服，應於送達後10日內，向本院提出上訴狀（應抄
附繕本）告訴人或被害人如對於本判決不服者，應具備理由請求
檢察官上訴，其上訴期間之計算係以檢察官收受判決正本之日期
為準。
                          書 記 官
中　　華　　民　　國　　96　　年　　3 　　月　　30　　日
附錄本案論罪科刑之法條：
中華民國刑法第276條第1項
因過失致人於死者，處2年以下有期徒刑、拘役或2000元以下罰
金。
